【裁判字號】    95,上,405
【裁判日期】    950823
【裁判案由】    第三人異議之訴
【裁判全文】
臺灣高等法院民事判決                   95年度上字第405號
上  訴  人  乙○○
訴訟代理人  鄭庭壽律師
被 上訴 人  甲○○
訴訟代理人  邱新福律師
上列當事人間第三人異議之訴事件，上訴人對於中華民國95年3
月21日台灣台北地方法院95年度訴字第2174號第一審判決提起上
訴，本院於95年8月9日言詞辯論終結，判決如下：
    主  文
上訴駁回。
第二審訴訟費用由上訴人負擔。
    事實及理由
一、上訴人起訴主張以：被上訴人所執原審法院92年度簡上字第
    457號遷讓房屋民事事件確定判決，對訴外人鄭阿中即泉源
    建材行執行遷讓門牌號碼台北市○○路○段127號1樓及地下
    室房屋（下稱系爭房屋），惟其才係系爭房屋之真正使用人
    ，且屋內建材亦屬其所有，爰依強制執行法第15條規定提起
    第三人異議之訴，聲明：原審法院93年度執戊字第32415號
    遷讓房屋強制執行事件所為遷讓房屋之強制執行程序，應予
    撤銷。原審為上訴人敗訴判決，其不服提起上訴，求為廢棄
    原判決，改判如上聲明所示。
二、被上訴人則以：系爭房屋係其以長孫身分原始取得，雖其之
    前曾訴請上訴人遷讓房屋，惟上訴人以其係鄭阿中占有輔助
    人置辯，至經原審法院92年度訴字第252號判決駁回確定在
    案，其乃改以鄭阿中為被告，另案提起遷讓房屋之訴，經原
    審法院92年度簡上字第457號判決勝訴確定在案，泉源建材
    行確係鄭阿中經營，上訴人僅為占有輔助人，其提起第三人
    異議之訴為無理由等語，資為抗辯。並於本院聲明駁回上訴
    人之上訴。
三、兩造不爭執之事實：
    被上訴人執原審法院92年度簡上字第457號遷讓房屋事件確
    定判決為執行名義，聲請原審法院以93年度執字第32415號
    強制執行事件，請求鄭阿中即泉源建材行遷讓交還系爭房屋
    等情，業經原審法院調閱上開執行案卷查核屬實，並為兩造
    所不爭執，自堪信為真實。
四、查本件被上訴人聲請強制執行鄭阿中遷讓系爭房屋之執行名
    義，為原法院92年度簡上字第457號民事確定判決，而該確
    定判決認定被上訴人為系爭房屋之所有權人，上訴人並無任
    何權源。況上訴人前於被上訴人訴請其遷讓系爭房屋之原審
    法院92年度訴字第252號訴訟中自認：「被告 (按指上訴人
    乙○○)非負責人 (按指泉源建材行)，亦不能負責決定搬遷
    或返還房屋，而原告 (按指上訴人)對被告提起本件訴訟程
    序有瑕疵…」（見該案上訴人之91年12月26日民事答辯狀第
    3 頁倒數第2行以下）；該案於92年1月21日行言詞辯論時，
    上訴人亦到庭陳稱：「 (法官問：泉源建材行何人在經營?)
    鄭阿中」、「我們全家 (按包括上訴人).. 均有到建材行…
    .. 後來由我與另外一個弟弟共同協助父親經營泉源建材行
    …」等情，該案原法院乃因此認定上訴人係訴外人鄭阿中之
    占有輔助人，而判決被上訴人敗訴確定，業經本院調取該案
    卷宗查核屬實。次查訴外人即債務人鄭阿中於原法院另案93
    年度訴字第3023號確認所有權事件中亦明白表示系爭房屋係
    其在經營泉源建材行，上訴人乙○○僅是協助其經營該建材
    行，有該案原告鄭阿中95年1月18日、94年9月21日民事言詞
    辯論總整理書狀影本可稽（見本院卷第69至73頁），且上訴
    人之母黃鸞英於該案94年9月21日行言詞辯論時證稱：「（
    法官問：現在實際經營泉源建材行是誰在經營? 乙○○在建
    材行做什麼?) 是我先生 (按即債務人鄭阿中)負責經營，老
    四 (按指上訴人乙○○)負責幫忙送貨準備材料」等語，另
    證人鄭慈美對同一問題於95年1月2日行言詞辯論時亦證稱：
    「原告 (按指債務人鄭阿中)實際在管理，使用是老四 ( 按
    指上訴人乙○○)在使用」等語，亦有該案筆錄影本可證（
    見本院卷第74至79頁）。足證系爭房屋應係由鄭阿中經營泉
    源建材行，上訴人僅係協助鄭阿中，而為鄭阿中之占有輔助
    人而已，上訴人於本案翻異主張其為系爭房屋現占有人云云
    ，無非冀圖阻擾強制執行，不足採信。上訴人就執行之系爭
    房屋既僅為鄭阿中之占有輔助人，並無獨立之占有權限，自
    無排除執行之權利，其依強制執行法第15條規定提起第三人
    異議之訴，請求撤銷系爭房屋之遷讓執行程序，即屬無據，
    不應准許。
五、末查強制執行法第15條規定，所謂就執行標的物有足以排除
    強制執行之權利者，係指對於執行標的物有所有權、典權、
    留置權、質權存在情形之一者而言。占有，依民法第940條
    之規定，不過對於物有事實上管領之力，自不包含在內，最
    高法院44年台上字第721號著有判例可資參照。退步言之，
    縱認上訴人主張其為系爭房屋之使用人為可採，然依上開判
    例意旨，仍不得執此遽認其有足以排除強制執行之權利存在
    ，又本件係執行房屋遷讓，並不及於屋內建材所有權，是上
    訴人提起本件第三人異議之訴，為無理由，不應准許。
六、綜上所述，上訴人依強制執行法第15條規定，請求撤銷原法
    院93年度執字第32415號遷讓房屋強制執行事件所為遷讓房
    屋之強制執行程序，為無理由，不應准許。原審為上訴人敗
    訴之判決，並無不合。上訴意旨指摘原判決不當，求予廢棄
    改判，為無理由，應予駁回。
七、又本件事證已臻明確，兩造其餘攻擊防禦方法，及未經援用
    之證據，經本院斟酌後，認均不足以影響本判決之結果，自
    無逐一詳予論駁之必要，併此敘明。
八、結論：本件上訴為無理由，爰依法判決如主文。
中    華    民    國    95    年    8     月    23    日
                    民事第十二庭
                        審判長法  官  張宗權
                              法  官  蕭艿菁
                              法  官  陳忠行
正本係照原本作成。
如不服本判決，應於收受送達後20日內向本院提出上訴書狀，其
未表明上訴理由者，應於提出上訴後20日內向本院補提理由書狀
（均須按他造當事人之人數附繕本）上訴時應提出委任律師或具
有律師資格之人之委任狀；委任有律師資格者，另應附具律師資
格證書及釋明委任人與受任人有民事訴訟法第466條之1第1項但
書或第2項（詳附註）所定關係之釋明文書影本。
中    華    民    國    95    年     8    月    24    日
                              書記官  明祖星
附註：
民事訴訟法第466條之1（第1項、第2項）：
對於第二審判決上訴，上訴人應委任律師為訴訟代理人。但上訴
人或其他法定代理人具有律師資格者，不在此限。
上訴人之配偶、三親等內之血親、二親等內之姻親，或上訴人為
法人、中央或地方機關時，其所屬專任人員具有律師資格並經法
院認為適當者，亦得為第三審訴訟代理人。


司法院資訊處製作；財團法人民間司法改革基金會備份。
